臺灣彰化地方法院民事裁定　　　　　　　　　　　　　九十一年度小上字第二○號
　　上　訴　人　甲○○
　　被上訴人　　乙○○
右當事人間請求履行契約事件，上訴人不服中華民國九十一年五月二十四日本院彰化
簡易庭所為之第一審判決　(九十一年度彰小字第三八號)，提起上訴，本院裁定如左
：
    主      文
上訴駁回。
第二審訴訟費用由上訴人負擔。
    理      由
一、按對於小額程序之第一審裁判之上訴或抗告，非以其違背法令為理由，不得為之
    ；上訴狀應記載上訴理由，表明下列各款事項：(一)原判決所違背之法令及其具
    體內容，(二)依訴訟資料可認為原判決有違背法令之具體事實；又當事人於第二
    審程序不得提出新攻擊或防禦方法，民事訴訟法第四百三十六條之二十四第二項
    、第四百三十六條之二十五及第四百三十六條之二十八分別定有明文。又依同法
    第四百三十六條之三十二第二項規定準用同法第四百六十八條及第四百六十九條
    第一款至第五款規定，即所謂違背法令，依同法第四百六十八條規定，判決不適
    用法規或適用不當者，為違背法令；而判決有同法第四百六十九條所列各款情形
    之一者，為當然違背法令。是當事人對小額程序之第一審判決提起上訴，如依民
    事訴訟法第四百六十八條規定，以第一審判決有不適用法規或適用不當為理由時
    ，其上訴狀或理由書應有具體之指摘，並揭示該法規之條項或其內容，若係成文
    法以外之法則，應揭示該法則之旨趣。倘為司法院解釋，或最高法院判例，則應
    揭示該判解之字號或其內容。如以民事訴訟法第四百六十九條第一款至第五款所
    列情形為理由時，其上訴狀或理由書，應揭示合於該條款之事實。上訴狀或理由
    書如未依此項方法表明，或其所表明者，顯與上開法條規定之情形不相合時，即
    難認已對於小額程序第一審判決之違背法令有具體之指摘，其上訴自難認為合法
    ，先予敘明。
二、本件被上訴人在原審起訴主張上訴人於民國  (下同)九十年八月三十一日委任被
    上訴人辦理汽機車強制保險及農民健康保險之殘廢給付理賠申請業務，被上訴人
    遂安排上訴人前往彰化基督教醫院及南投李志培診所開立殘廢診斷書，再向勞工
    保險局提出申請，嗣經勞工保險局受理及通知補正殘廢診斷書，上訴人再自行前
    往台中榮民總醫院複檢，上訴人因被上訴人代辦農民健康保險殘廢給付理賠申請
    ，領得殘廢給付新台幣  (下同)五萬四千四百元，依約應給付被上訴人百分之三
    十之報酬即一萬六千三百元。另汽機車強制保險殘廢給付部分，國華產物保險公
    司承辦人告知已核定理賠十二萬元，上訴人違約不配合申請，致無法領取，此部
    分亦應給付被上訴人百分之三十之報酬即三萬六千元。再上訴人中途違約，應賠
    償被上訴人業務損失一萬二千元及精神損失八千二百元，爰依委任契約關係請求
    上訴人給付七萬二千五百元等情 (原審法院僅判命上訴人應給付二萬二千三百元
    ，並駁回被上訴人其餘之請求，未據被上訴人聲明不服，已告確定) 。上訴人則
    以被上訴人曾帶其前往彰化基督教醫院及南投李志培診所開立殘廢診斷書，支出
    五千餘元，上訴人認為費用過高，已告知被上訴人不再辦理。事後上訴人自行前
    往台中榮民總醫院複檢及申請農民健康保險殘廢給付，領取五萬四千四百元，此
    部分並非被上訴人代為申請，被上訴人請求給付報酬，即無理由等語置辯。
三、原審法院斟酌調查證據及辯論意旨所得之結果，認定「上訴人之農民健康保險殘
    廢給付部分確係被上訴人代為提出申請，且已領取該殘廢給付五萬四千四百元，
    依約自應給付百分之三十之報酬即一萬六千三百元；另上訴人中途違約，依委任
    書第八條約定，上訴人應給付違約金一萬二千元，但上訴人僅受一部履行之利益
    ，酌減違約金為六千元；至被上訴人請求汽機車強制保險殘廢給付部分之報酬及
    精神損失部分，於法無據，不應准許」，因而為上訴人一部敗訴之判決，經核尚
    難認有判決不適用法規或適用不當，或有民事訴訟法第四百六十九條第一款至第
    五款所列情形等違背法令之情事。上訴人雖以自始不認識被上訴人，並未委託代
    辦農民健康保險及汽機車強制保險之殘廢給付，當時係訴外人鄭品媗假慈濟志工
    名義代填申請書，並未提及「委託」及日後「報酬」之事，遑論有「違約金」之
    約定，且上訴人自幼失學，目不識丁，簽名略感吃力，被上訴人亦未交付委託契
    約，上訴人對被上訴人提出之契約內容亦不知情；況上訴人在勞工保險局命補正
    前，已告知訴外人鄭品媗不再辦理，訴外人鄭品媗亦未告知有何後續支付事項，
    上訴人若知悉有委託契約，絕無自行奔波辦理後續事項之理，聲請訊問證人鄭品
    媗以明真相等事由對原審判決提起上訴，惟其上訴理由狀所載內容，僅就上訴人
    所謂之「事實」重為陳述，並未具體指摘原審判決有何違背法令之不當，或係提
    出新攻擊或防禦方法  (聲請訊問證人)，均非具體表明合於不適用法規、適用法
    規不當、或民事訴訟法第四百六十九條所列各款之情形，均難認對原審判決如何
    違背法令已有具體之指摘，依前揭法條規定及說明，應認其上訴為不合法。
四、結論：本件上訴人之上訴為不合法，並依民事訴訟法第四百三十六條之三十二第
    二項、第四百四十四條第一項、第九十五條、第七十八條，裁定如主文。
中　　　華　　　民　　　國　　九十一  　年　　　七　　　月　 　 十二  　日
                                    臺灣彰化地方法院民事第一庭
                                        審判長法  官　  羅   培   昌
                                              法　官    洪   榮   謙
                                              法　官　  林   金   灶
右為正本係照原本作成
不得抗告。
中　　　華　　　民　　　國　　九十一  　年　　　七　　　月　 　 十二  　日
                                          法院書記官　  邱   柏   滄
